臺灣基隆地方法院刑事判決　
111年度易字第357號
公  訴  人  臺灣基隆地方檢察署檢察官
被      告  李建和



指定辯護人  余昇峯律師（義務辯護律師）
上列被告因竊盜案件，經檢察官提起公訴（110年度偵字第4764
號），本院判決如下：
    主  文
李建和無罪。
    理  由
壹、公訴意旨略以：被告李建和意圖為自己不法所有，基於竊盜
    之犯意，於民國110年4月7日5時52分許，在基隆市○○區○○街0
    0○0號OK超商建新門市內，徒手竊取店內貨架上之行動電源1
    個（廠牌：廣寰、型號：PD3，價值新臺幣799元）得手後，
    旋騎乘車牌號碼000-000號機車（下稱本案機車）逃逸離去
    。嗣經告訴人即該超商店長林聰信發現，調閱監視器後報警
    處理而循線查獲，因認被告涉犯刑法第320條第1 項之竊盜罪
    嫌云云。
貳、程序方面：犯罪事實之認定，係據以確定具體的刑罰權之基
    礎，自須經嚴格之證明，故其所憑之證據不僅應具有證據能
    力，且須經合法之調查程序，否則即不得作為有罪認定之依
    據。倘法院審理之結果，認為不能證明被告犯罪，而為無罪
    之諭知，即無刑事訴訟法第154 條第2 項所謂「應依證據認
    定」之犯罪事實之存在。因此，同法第308 條前段規定，無
    罪之判決書只須記載主文及理由。而其理由之論敘，僅須與
    卷存證據資料相符，且與經驗法則、論理法則無違即可，所
    使用之證據亦不以具有證據能力者為限，即使不具證據能力
    之傳聞證據，亦非不得資為彈劾證據使用。故無罪之判決書
    ，就傳聞證據是否例外具有證據能力，本無須於理由內論敘
    說明。本院既依憑後開理由而為被告無罪之諭知，揆諸前揭
    意旨，自無需贅載證據能力部分之論述，合先敘明。
參、實體部分：
一、犯罪事實應依證據認定之，無證據不得認定犯罪事實；不能
    證明被告犯罪者，應諭知無罪之判決，刑事訴訟法第154 條
    第2 項、第301 條第1 項分別定有明文。又檢察官就被告犯
    罪事實，應負舉證責任，並指出證明之方法，刑事訴訟法第
    161 條第1 項定有明文。故檢察官對於起訴之犯罪事實，應
    負提出證據及說服之實質舉證責任，倘其所提出之證據，不
    足為被告有罪之積極證明，或其指出證明之方法，無從說服
    法院以形成被告有罪之心證，基於無罪推定原則，自應為被
    告無罪判決之諭知。
二、公訴意旨認被告涉有竊盜罪嫌，無非係以告訴人於警詢及偵
    訊之指述、監視錄影畫面翻拍照片，及查詢戶役政連結作業
    系統個人基本資料，無居住於基隆市○○區○○路00巷00號1樓
    之王明德，足見被告所辯不足採信云云，為其主要論據。
三、訊據被告堅決否認有上開竊盜犯行，辯稱：本案不是我做的
    ，我住北投，4年多沒來過基隆，也沒有買過本案機車，我
    曾經將身分證、健保卡借給王明德辦手機，他住在基隆市○○
    區○○路00巷00號1樓，可能是他用我的名義購買本案機車，
    請法院調閱本案機車購買紀錄，可以證明不是我買的，我覺
    得監視錄影畫面翻拍照片中的竊賊身形很像是王明德等語。
四、經查：
　㈠於上開事實欄所載時、地，確有1名頭戴黑色安全帽、身著紅
    黑2色相間外套、腳穿黑色涼鞋之不明成年人（下稱本案竊
    賊）竊取OK超商內之行動電源1個得手後逃逸，後經告訴人
    清點貨物有短少，故調閱店內監視器發現遭竊而報警處理，
    嗣經警調閱附近路口及民宅監視器，發現本案竊賊係以本案
    機車為交通工具往返現場，而本案機車車籍登記在被告名下
    等節，業據告訴人於偵查中指述明確（見偵卷第9至10頁、
    第49至50頁），並有監視錄影畫面翻拍照片、基隆市警察局
    第二分局安瀾橋派出所受理案件證明單、受理各類案件紀錄
    表、車輛查詢清單報表、公路監理WebService系統查詢結果
    瀏覽存卷可參（見偵卷第15至19頁、第29至33頁、第99頁，
    本院卷第41頁），此部分之事實，均堪以認定。
　㈡觀之上開監視錄影畫面翻拍照片，影像均甚為模糊，僅能約
    略查知本案竊賊之衣著及身形，且因其頭戴安全帽及口罩，
    面目完全無法辨認，經本院向告訴人、承辦員警詢問有無監
    視錄影畫面原始檔案，均覆以時日已久無法提供等語（見本
    院卷第79頁電話紀錄表及第81頁員警職務報告），是以實難
    僅憑上開照片推認本案竊賊為被告本人。
　㈢被告辯稱其曾將身分證、健保卡出借予證人王明德一節，公
    訴意旨固以戶役政連結作業系統查無「王明德」之人而否定
    被告所述之真實性，然一般自然人之住所本非僅以戶籍登記
    為準，本院以法務部檢察書類查詢系統搜尋，確有居所位於
    基隆市○○區○○路00巷00號之王明德存在（見本院卷第15至17
    頁），並當庭提示王明德之個人戶籍及相片影像資料査詢結
    果予被告確認無訛（見本院卷第59頁、第88頁），則被告上
    開所辯，已有所本。
　㈣證人王明德於本院審理時證稱：因為之前有酒駕紀錄不能辦
    理機車過戶，才向被告借用證件購買本案機車，當時過戶登
    記時原本錯寫成自己的名字，後來有改掉，購入本案機車後
    ，除了中間曾去服刑2年沒有使用外，其他時間都是自己使
    用，被告沒有使用過，但案發時間是另外1個做鐵工的朋友
    「世文」借去使用，我今天就是騎本案機車來法院開庭等語
    （見本院卷第153至157頁），佐以本院調取本案機車申辦過
    戶登記資料原本（交通部公路總局臺北市區監理所基隆監理
    站111 年10月13日函附機車過戶登記書），其上新車主名稱
    、身分證統一編號、出生日期、地址等資料，固係紀載被告
    之上開個人資訊，然明顯有多處以修正帶塗改之痕跡，且透
    光照射目視可見修正帶下填寫者，均原係證人王明德之個人
    資訊，堪以認定證人王明德所述係其以被告名義辦理本案機
    車過戶事宜一事無訛，且證人王明德亦已明確證述被告從未
    使用本案機車，衡諸該名證人所述部分既有書面資料可資佐
    證，又與被告非屬深交，多年未曾聯繫，現住地亦已不在先
    前位於基隆市○○區○○路00巷00號之居所（現住地詳卷），此
    次到庭係遭警拘提而來，與被告間毫無串證之可能，且以本
    案利害關係審酌，證人王明德既係實際使用、管領本案機車
    之人，毫無虛言迴護被告之動機存在（更可能對其本身不利
    ），是其所言可信度甚高，堪認其所述與真實相符。則被告
    既未曾使用過本案機車，則案發時騎乘本案機車之本案竊賊
    當非被告，至為明確。
五、綜上所述，本案公訴人所舉之證據及推論，均無從說服本院
    以形成被告涉犯本案竊盜犯行之有罪心證，揆諸前開法條及
    判決意旨，自難引為被告不利之認定，自屬不能證明被告犯
    罪，應為被告無罪之諭知。 　　
據上論斷，應依刑事訴訟法第301 條第1 項，判決如主文。
本案經檢察官唐道發提起公訴，檢察官林秋田到庭執行職務。
中　　華　　民　　國　　111 　年　　11　　月　　16　　日
                  刑事第二庭  法　官　鄭富容
以上正本證明與原本無異。
如不服本判決應於收受送達後20日內向本院提出上訴書狀，並應
敘述具體理由；其未敘述上訴理由者，應於上訴期間屆滿後20日
內向本院補提理由書(均須按他造當事人之人數附繕本)「切勿逕
送上級法院」。　　　　　　　　　
中　　華　　民　　國　　111 　年　　11　　月　　16　　日
                              書記官  耿珮瑄